臺北高等行政法院判決
　　　　　　　　　　　　　　　　　　 95年度訴字第01926號
　　　　　　　　　　　　　　　.
原　　　告　金樺憶實業有限公司
代　表　人　甲○○
被　　　告　財政部臺北市國稅局
代　表　人　許虞哲（局長）住同上
訴訟代理人　乙○○
上列當事人間因營業稅事件，原告不服財政部中華民國95年4月
11日台財訴字第09500062400號訴願決定，提起行政訴訟。本院
判決如下：
　　主  文
原告之訴駁回。
訴訟費用由原告負擔。
　　事  實
一、事實概要：
    原告於民國（下台）90年11月間進貨未依規定取得憑證，而
    以非實際交易對象涉嫌虛設行號百群國際有限公司（下稱百
    群公司）虛開之統一發票2 紙（下稱系爭發票），金額合計
    新臺幣（下同）6,410,000 元（不含稅），作為進項憑證並
    持以申報扣抵銷項稅額。案經被告所屬信義稽徵所查獲，經
    審理後核定原告虛報進項稅額，逃漏營業稅計320,500 元，
    除補徵所漏稅額外，並按所漏稅額處5 倍罰鍰計1,602,500
    元（計至百元止），原告不服，申請復查未獲變更，提起訴
    願亦遭訴願決定駁回，原告猶表不服，乃向本院提起本件行
    政訴訟。
二、兩造聲明：
　(一)原告聲明：原告未於言詞辯論期日到場，茲就其提出之書狀
    整理其聲明及陳述如下：
    1.訴願決定、復查決定及原處分均撤銷。
    2.訴訟費用由被告負擔。
　(二)被告聲明求為判決：
    1.駁回原告之訴。
    2.訴訟費用由原告負擔。
三、兩造之爭點：
    原告有無於90年11月間進貨未依規定取得憑證，而以非實際
    交易對象涉嫌虛設行號百群公司虛開之系爭發票，作為進項
    憑證並持以申報扣抵銷項稅額之事實？
　(一)原告主張之理由：
    1.百群公司是否為虛設行號，依據原告90年與其進行交易時
      之認知，其營運狀況十分正常，且其繳納營業稅亦符主管
      機關規定，此可由「百群營業事業登記證」及「百群90年
      9月至10月台中縣營業人銷售額與稅額申報書」為證。原
      告在交易前已要求百群公司提示上述營運文件，已善盡交
      易當事人之查察事務。
    2.原告與百群公司交易後，據知百群公司亦依法向其所在地
      稅捐機關繳交營業稅，是以此後百群公司如有涉虛開發票
      案，顯與原告間之90年交易並無關連。被告未能詳查上述
      事實，即以百群公司涉虛開發票，即將與原告有實質交易
      之事，亦以虛開發票認定，顯然與事實不符。
    3.鑑於上述事實、理由，請判決如訴之聲明，以維權益。
(二)被告主張之理由：
    1.按「營業人當期銷項稅額，扣減進項稅額後之餘額，為當
      期應納或溢付營業稅額。……進項稅額，指營業人購買貨
      物或勞務時，依規定支付之營業稅額。」、「營業人左列
      進項稅額，不得扣抵銷項稅額：一、購進之貨物或勞務未
      依規定取得並保存第33條所列之憑證者。……」、「營業
      人以進項稅額扣抵銷項稅額者，應具有載明其名稱、地址
      及統一編號之左列憑證：一、購買貨物或勞務時，所取得
      載有營業稅額之統一發票。」、「納稅義務人，有左列情
      形之一者，除追繳稅款外，按所漏稅額處1 倍至10倍罰鍰
      ，並得停止其營業：……五、虛報進項稅額者。」及「對
      外營業事項之發生，營利事業應於發生時自他人取得原始
      憑證，如進貨發票……」分別為行為時營業稅法第15條、
      第19條第1 項第1 款、第33條第1 項、第51條第5 款及稅
      捐稽徵機關管理營利事業會計帳簿憑證辦法第21條第1 項
      前段所規定。
      次按「……說明：二、為符合司法院大法官會議釋字第
      337 號解釋意旨，對於營業人取得非實際交易對象所開立
      之統一發票作為進項憑證申報扣抵銷項稅額之案件，應視
      情節，分別依下列原則處理：(一)取得虛設行號發票申報
      扣抵之案件……2、有進貨事實者：(1)進貨部分，因未取
      得實際銷貨人出具之憑證，應依稅捐稽徵法第44條規定處
      以行為罰。(2)因虛設行號係專以出售統一發票牟取不法
      利益為業，並無銷貨事實，故取得虛設行號發票之營業人
      ，自亦無向該虛設行號進貨並支付進項稅額之事實，除該
      營業人能證明確有支付進項稅額予實際銷貨之營業人，並
      經稽徵機關查明該稅額已依法報繳者，應依營業稅法第19
      條第1項第1款規定，就其取得不得扣抵憑證扣抵銷項稅額
      部分，追補稅款，不再處漏稅罰外，其虛報進項稅額，已
      構成逃漏稅，應依營業稅法第51條第5款規定補稅並處罰
      。……」為財政部83年7月9日台財稅第831601371號函所
      釋示。
      復按「……營業人有進貨事實，惟不依規定取得交易對象
      開立之進項憑證，而取得非交易對象開立之進項憑證，申
      報扣抵銷項稅額時，該項已申報扣抵之銷項營業稅額顯未
      依法繳納，仍應依營業稅法第19條第1 項第1 款規定，就
      其取得不得扣抵憑證扣抵銷項稅額部分，追補該項不得扣
      抵之銷項稅款。又我國現行加值型營業稅係就各個銷售階
      段之加值額分別予以課稅之多階段銷售稅，各銷售階段之
      營業人皆為營業稅之納稅義務人。故該非交易對象之人是
      否已按其開立發票之金額報繳營業稅額，並不影響本件營
      業人補繳營業稅之義務。」亦為前行政法院87年7 月7 日
      第1 次庭長評事聯席會議決議在案。
    2.查本件原告於90年11月間進貨未依規定取得憑證，於申報
      該期營業稅銷售額與稅額，以涉嫌虛設行號百群公司虛開
      之統一發票2紙（發票號碼：KB00000000、KB00000000）
      ，金額計6,410, 000元 (不含稅)，作為進項憑證並申報
      扣抵銷項稅額。百群公司虛開之統一發票，屬營業稅法第
      19 條第1項第1款規定不得申報扣抵稅額之進項憑證，原
      告卻持以作為進項憑證並申報扣抵銷項稅額，逃漏營業稅
      甚明，應依前揭營業稅法、財政部函釋規定及前行政法院
      庭長評事聯席會議決議補徵營業稅。該虛報進項稅額之違
      章事實，有財政部台灣省中區國稅局92年9月2日中區國稅
      四字第0000000000號刑事案件移送書、百群公司負責人曾
      耀霆92年7月28日於中區國稅局談話筆錄、曾耀霆92年7月
      28日說明書、財政部財稅資料中心列印產出之專案申請調
      檔統一發票查核清單、被告信義稽徵所92年10月20日財北
      國稅信義營業字第0920207145號調查函、原告提示進貨之
      採購單、現金簽收單暨銷貨相關資料附卷可稽，被告信義
      稽徵所據以補稅，洵屬有據。訴願決定亦將原告予以駁回
      ，揆諸首揭法條規定，並無不合。
    3.查上開財政部台灣省中區國稅局92年9 月2 日0000000000
      號刑事案件移送書記載：「一、曾耀霆係本轄百群國際有
      限公司負責人，為稅捐稽徵法第47條規定之納稅義務人及
      商業會計法登記之負責人，其基於圖利自己及幫助他人逃
      漏稅捐之概括犯意，涉嫌於90年9月至12月間取得無進貨
      事實之統一發票及開立不實統一發票予他人作為進項憑證
      扣抵銷項稅額，嚴重侵蝕國家稅收，……據百群公司負責
      人曾耀霆92年7月28日到案說明並製作談話筆錄供稱該公
      司於90年9月至12月取得及開立之統一發票均無交易事實
      ，進貨部分憑證40張，係由李OO交付空白統一發票；銷項
      部分22張，係由其將百群公司空白發票本交付李OO運用開
      立，……」。次查百群公司負責人曾耀霆92年7月28日說
      明書亦明確坦承，取得及開立之統一發票均無實際交易事
      實。再查百群公司自90年9月至90年12月申報之異常進項
      發票，91％以上係已在調查偵辦之涉嫌虛設行號。上開情
      事既經中區國稅局詳實查證分析，並移送台灣台中地方法
      院檢察署偵辦，足認百群公司核屬無實際交易或買賣行為
      ，而以開立統一發票幫助他人逃漏稅捐之虛設行號，自無
      可能與原告有交易之事實。
    4.原告主張在交易前要求百群公司提示營運文件，已善盡交
      易當事人之查察義務，及百群公司已依法繳交營業稅，日
      後涉虛開發票案，其與原告交易並無關連乙節，經查原告
      雖提示百群公司之營利事業登記證及營業稅申報書，惟查
      百群公司負責人曾耀霆已坦承，於90年9 月至12月取得及
      開立之統一發票均無實際交易事實，而本件原告進貨發票
      所載日期為90年11月，屬上開百群公司負責人曾耀霆自承
      虛開發票期間，自無與該公司有實際交易事實。原告為營
      利事業，其進行營業交易，有向銷貨人取得進項憑證之義
      務，自應注意憑證上之銷貨人名義與實際銷貨人名義是否
      相符，原告未與百群公司有實際交易事實，而以百群公司
      虛開之統一發票2 紙作為進項憑證，難謂已善盡交易當事
      人應注意之義務。
    5.次按前行政法院87年7 月7 日第1 次庭長評事聯席會議決
      議：「……故該非交易對象之人是否已按其開立發票之金
      額報繳營業稅額，並不影響本件營業人補繳營業稅之義務
      。」。原告與百群公司無交易事實，以百群公司虛開立之
      進項憑證，申報扣抵銷項稅額，該非交易對象之百群公司
      是否已按其開立發票之金額報繳營業稅額，並不影響本件
      原告補繳營業稅之義務。是被告核定補徵稅額320,500 元
      ，揆諸首揭法條、財政部函釋規定及前行政法院庭長評事
      聯席會議決議，並無不合，原告再執前詞反覆訴求，難謂
      有理由，請續予維持。
    6.依財政部94年6月2日台財稅字第09404539890號函令修訂
      之「稅務違章案件裁罰金額或倍數參考表」規定，納稅義
      務人，有進貨事實，取得虛設行號所開立之憑證申報扣抵
      銷項稅額，虛報進項稅額者，按所漏稅額處5倍之罰鍰，
      是被告按原告所漏稅額320,500元處5倍罰鍰計1,602,500
      元 (計至百元止)，揆諸首揭法條、財政部函釋及稅務違
      章案件裁罰金額或倍數參考表規定，核無違誤，此部分亦
      請續予維持。
    7.綜上論結，原告之訴為無理由，請駁回原告之訴。
　　理  由
一、被告代表人原為張盛和，95年8月28日變更為許虞哲，茲由
    新代表人具狀聲明承受訴訟，核無不合，應予准許；又本件
    原告經合法通知，無正當理由未於言詞辯論期日到場，核無
    民事訴訟法第386條各款所列情形，爰依行政訴訟法第218條
    準用民事訴訟法第385條第1項前段，由被告聲請而為一造辯
    論判決，合先敘明。
二、按「營業人當期銷項稅額，扣減進項稅額後之餘額，為當期
    應納或溢付營業稅額。」、「營業人左列進項稅額，不得扣
    抵銷項稅額：一購進之貨物或勞務未依規定取得或保存第33
    條所列之憑證者。．．．」及「營業人以進項稅額扣抵銷項
    稅額者，應具有載明其名稱、地址及統一編號之左列憑證：
    一購進貨物或勞務時，所取得載有營業稅額之統一發票。．
    ．．」分別為行為時營業稅法（下稱營業稅法）第15條第1
    項、第19條第1項第1款及第33條第1款所明定。
三、次按「．．．二為符合司法院大法官會議釋字第337號解釋
    意旨，對於營業人取得非實際交易對象所開立之統一發票作
    為進項憑證申報扣抵銷項稅額之案件，應視情節，分別依左
    列原則處理：(一)取得虛設行號發票申報扣抵之案件：1.無進
    貨事實者．．．2.有進貨事實者：(1)．．．(2)因虛設行號係
    專以出售統一發票牟取不法利益為業，並無銷貨事實，故取
    得虛設行號發票之營業人，自亦無向該虛設行號進貨並支付
    進項稅額之事實，除該營業人能證明確有支付進項稅額予實
    際銷貨之營業人，並經稽徵機關查明該稅額已依法報繳者，
    應依營業稅法第19條第1項第1款規定，就其取得不得扣抵憑
    證扣抵銷項稅額部分，追補稅款，不再處漏稅罰外，其虛報
    進項稅額，已構成逃漏稅，應依營業稅法第51條規定補稅並
    處罰。．．．」及「營業人觸犯營業稅法第51條各款，如同
    時涉及稅捐稽徵法第44條規定者，參照行政法院84年9月20
    日9月份第2次庭長評事聯席會議決議意旨，勿庸併罰，應擇
    一從重處罰。」亦分別經本部83年7月9日台財稅第
    000000000號及85年4月26日台財稅第851903313號函釋在案
    。
四、查本件原告於90年11月間進貨未依規定取得憑證，而以非實
    際交易對象涉嫌虛設行號百群公司虛開之系爭發票，金額計
    6,410,000元（不含稅），作為進項憑證並持以申報扣抵銷
    項稅額。經被告所屬信義稽徵所查獲，經審理後核定原告虛
    報進項稅額，逃漏營業稅計320,500元，除補徵所漏稅額外
    ，並按所漏稅額處5倍罰鍰計1,602,500元（計至百元止），
    原告不服，申請復查未獲變更，提起訴願，亦遭訴願決定駁
    回，原告猶表不服，乃向本院提起本件行政訴訟之事實，有
    百群公司代表人曾耀霆92年7月28日之談話筆錄、百群公司
    代表人曾耀霆92年7月28日說明書、系爭發票、財政部財稅
    資料中心列印產出之專案申請調檔統一發票查核清單、原告
    提示進貨之採購單、現金簽收單暨銷貨相關資料、被告93年
    5月21 日查核報告書、復查申請書及系爭處分書、訴願書等
    ，各附於原處分卷足稽，堪認為真實。兩造主要爭執在：原
    告有無於90年11月間進貨未依規定取得憑證，而以非實際交
    易對象涉嫌虛設行號百群公司虛開之系爭發票，作為進項憑
    證並持以申報扣抵銷項稅額之事實？
五、經查：
  (一)本件原告虛報前開進項稅額之違章事實，有財政部台灣省中
    區國稅局92年9月2日中區國稅四字第0000000000號刑事案件
    移送書、百群公司代表人曾耀霆92年7月28日於中區國稅局
    談話筆錄、曾耀霆92年7月28日說明書、財政部財稅資料中
    心列印產出之專案申請調檔統一發票查核清單、被告所屬信
    義稽徵所92年10月20日財北國稅信義營業字第0920207145號
    調查函、原告提示進貨之採購單、現金簽收單暨銷貨相關資
    料附原處分卷可稽，原告經本院兩次合法通知均不到場爭執
    ，審諸被告所提示之證據並無不法情形，本件原告上述違規
    情事，自洵堪認定。原告主張依其90年與其進行交易時之認
    知，其營運狀況十分正常，質疑百群公司是否為虛設之事實
    ，固據提示百群公司之營利事業登記證及營業稅申報書。惟
    查營業人對於所交易之對象是否正常營運之公司，有無能力
    正常開立發票，以供核銷，因事涉營業稅法進項與銷項之法
    定扣抵申報事項，核屬申報人應誠實申報之義務與範圍，自
    不容許當事人以不實之交易發票侵蝕稅基，因而營業人即原
    告本有義務於交易之前予以查明，以免收受虛設行號公司之
    不實發票，其不為此圖僅圖取得發票以供進項之核銷，而不
    問事實，亦難謂無應注意而未注意之疏失責任，而難辭其咎
    ，原告上開所陳尚難憑採。
  (二)次查百群公司代表人曾耀霆92年7月28日說明書亦明確坦承
    ，取得及開立之統一發票均無實際交易事實，有其說明書附
    於原處分卷可查，前已言之；又查百群公司自90年9 月至90
    年12月申報之異常進項發票，大多數均屬已在調查偵辦之涉
    嫌虛設行號發票，另有財政部財稅資料中心列印產出之專案
    申請調檔統一發票查核清單可資佐證，益見百群公司核屬無
    實際交易或買賣行為，係以開立統一發票幫助他人逃漏稅捐
    之虛設行號。據此，難謂有與原告有交易之事實。
  (三)從而，原告與百群公司既無交易事實，竟以百群公司虛開立
    之進項憑證系爭發票，申報扣抵銷項稅額，依前行政法院
    87年7 月7 日第1 次庭長評事聯席會議決議：「．．．故該
    非交易對象之人是否已按其開立發票之金額報繳營業稅額，
    並不影響本件營業人補繳營業稅之義務。」因之，該非交易
    對象之百群公司是否已按其開立發票之金額報繳營業稅額，
    並不影響本件原告補繳營業稅之義務。
六、至於罰鍰部分：
  (一)按「納稅義務人，有左列情形之一者，除追繳稅款外，按所
    漏稅額處1倍至10倍罰鍰，並得停止其營業：一、．．．五
    虛報進項稅額者。」為營業稅法第51條第5款所明定。
  (二)次按財政部94年6月2日台財稅字第09404539890 號函令修訂
    之「稅務違章案件裁罰金額或倍數參考表」規定，納稅義務
    人有進貨事實，取得虛設行號所開立之憑證申報扣抵銷項稅
    額，虛報進項稅額者，按所漏稅額處5倍之罰鍰。
  (三)據上，被告依原告所漏稅額320,500元處5倍罰鍰計1,602,
    500元（計至百元止），揆諸首揭法條、財政部函釋及稅務
    違章案件裁罰金額或倍數參考表規定，於法自屬有據。
七、綜上，原告所訴均委無足採，從而被告依首揭法條之規定與
    說明，核定補徵稅額320,500元，並依原告所漏稅額320,500
    元處5倍罰鍰計1,602,500元（計至百元止），並無違誤，復
    查及訴願決定遞予維持，亦無不合。原告徒執前詞，訴請撤
    銷，為無理由，應予駁回。
據上論結，本件原告之訴為無理由，依行政訴訟法第218條、第
98條第3項前段，民事訴訟法第385條第1項前段，判決如主文。
中　　華　　民　　國　　96　　年　 　1　　月　　4　　 日
                    第六庭審判長法　官  吳  慧  娟
           　　　  　　　　　　 法　官  許  瑞  助
           　　　　  　　　　　 法　官  陳  鴻  斌
上為正本係照原本作成。
如不服本判決，應於送達後20日內向本院提出上訴狀並表明上訴
理由，如於本判決宣示後送達前提起上訴者，應於判決送達後20
日內補提上訴理由書（須按他造人數附繕本）。
中　　華　　民　　國　　96　　年　 　1　　月　 10  　 日
            　　　　  　　　　　書記官  陳  清  容
